【裁判字號】    92,交上易,539
【裁判日期】    921128
【裁判案由】    公共危險
【裁判全文】
臺灣高等法院刑事判決                          九十二年度交上易字第五三九號
    上  訴  人
    即  被  告  甲○○
右上訴人因公共危險案件，不服臺灣板橋地方法院九十二年度交易字第一七三號，中
華民國九十二年九月九日第一審判決（起訴案號：臺灣板橋地方法院檢察署九十二年
度偵字第四○九號），提起上訴，本院判決如左：
    主  文
上訴駁回。
    事  實
一、甲○○於民國九十一年十一月十二日凌晨，飲酒後已達不能安全駕駛動力交通工
    具狀態後，仍騎乘車牌號碼ＡＹＳ─二七九號（起訴書誤載為ＡＳＹ─二七九號
    ）重型機車，後座搭載高金龍，由臺北縣新莊市往板橋市方向行駛，嗣於同日零
    時十九分許，行經臺北縣板橋市○○路大漢橋之機車引道下橋處，見警臨檢，一
    時心虛而棄車逃逸，經現場執行攔檢勤務之警察發覺追趕，在臺北縣板橋市○○
    路○段二一一號前查獲，並當場以吐氣酒精測試儀器，為吐氣酒精含量測試結果
    ，發現甲○○飲酒後呼氣中酒精濃度為每公升○‧六七毫克，已不能安全駕駛車
    輛。
二、案經臺北縣政府警察局海山分局報請臺灣板橋地方法院檢察署檢察官偵查起訴。
    理  由
一、訊據被告甲○○矢口否認有何右揭犯行，辯稱：該機車係其同事高金龍所駕駛，
    並非其所駕駛等語。惟查：
（一）證人李騰光及張永興警員均於偵查中證稱：確定是被告駕駛（見偵查卷第二七
      頁反面、第二八頁），證人李騰光警員並於原審證述：「本件是我查獲，當時
      我是帶隊的，有二位員警在橋下的民生路三段二一一號前機車引道，我是在折
      返點（即橋頭和稽查點的中間），我負責注意下橋的機車騎士，我看到甲○○
      、高金龍蛇行下來，他們經過我時，我聞到酒味，我正要呼叫那二位警察攔檢
      ，他們就跳車，我當時看到是甲○○載高金龍，後來我就和另一位員警去追他
      們。我確定騎機車的是甲○○」（見原審卷第三六頁）。衡情證人李騰光、張
      永興與被告並無怨隙，不致惡意誣陷並甘冒偽證罪嫌。參以證人高金龍亦於警
      訊時證稱：「重機車ＡＹＳ─二七九號是我高金龍所有，當時是由甲○○所駕
      駛」「我當時是被載的，我是坐於後座」等語（見偵查卷第八頁反面），已堪
      認定當時係由被告駕車無訛。
（二）雖證人高金龍嗣於偵查及原審翻異前供，改稱：機車係其騎乘附載被告，於警
      訊時說錯了云云（見偵查卷第二二頁反面至第二三頁、原審卷第三六頁），與
      前揭事證並不相符，無非事後迴護之詞。又證人黃祥益雖於原審證稱：「喝完
      酒後，甲○○和高金龍要去板橋，大家就一起過去，甲○○說要坐計程車，高
      金龍說沒關係，高金龍要載他，我們是從蘆洲出發，出發的時候，是高金龍載
      他，我在過橋時是騎在他們的前面，之前都是併排騎，我不知道他們被攔下來
      的情形」（見原審卷第四六頁）。然證人黃祥益所述高金龍載被告之情形係在
      出發之際，路程中被告與高金龍有無互換騎乘一節，難由證人黃祥益上開證述
      得知，且黃祥益既與被告係一同喝酒後騎車，其證言難免有迴護之情，尚值斟
      酌。況被告見警攔檢而逃避酒測，苟非酒後駕車心虛，又何來此舉？
（三）經法務部調查局對於被告、證人高金龍測謊結果，認被告稱：「(一)警察攔檢時
      其未駕機車，(二)警察攔檢時係高金龍駕機車」，證人高金龍稱：「(一)警察攔檢
      時係其駕機車，(二)甲○○被其搭載」，經測試呈情緒波動反應，研判有說謊，
      有該局九十二年八月十一日調科參字第○九二○○二七一○七○號測謊報告書
      在卷可參（見原審卷第五五頁）。而測謊鑑定，係依一般人在說謊時，會產生
      遲疑、緊張、恐懼、不安等心理波動現象，乃以科學方法，由鑑定人利用測謊
      儀器，將受測者之上開情緒波動反應情形加以紀錄，用以分析判斷受測者之供
      述是否違反其內心之真意而屬虛偽不實。故測謊鑑定，倘鑑定人具備專業之知
      識技能，所使用之測謊儀器及其測試之問題與方法又具專業可靠性時，該測謊
      結果，如就有利之供述，經鑑定人分析判斷有不實之情緒波動反應，依補強性
      法則，雖不得作為有罪判決之唯一證據，但非無證據能力，仍得供裁判之佐證
      ，有最高法院八十八年台上字第二九三六號判決可資參照。而法務部調查局為
      國內具專業可靠性之鑑定單位，則該局以控制問題法、混合問題法所為，且被
      告亦同意實施測謊（見原審卷第四七頁），上開鑑定結果自具參考價值。
（四）綜合上述，足認被告所辯不足採信，復有酒精測試紙一紙（見偵查卷第十三頁
      ）、刑法第一百八十五條之三案件測試觀察紀錄表（見偵查卷第十一頁）及臺
      北縣政府警察局舉發違反道路交通管理事件通知單（見偵查卷第十二頁）在卷
      可資佐證。本件事證明確，被告犯行堪以認定。
二、核被告所為，係犯刑法第一百八十五條之三服用酒類不能安全駕駛動力交通工具
    而駕駛罪。
三、原審認被告所犯罪證明確，適用刑法第一百八十五條之三、第四十一條第一項、
    罰金罰鍰提高標準條例第二條之規定，並審酌被告飲酒後呼氣中酒精濃度經測試
    高達每公升○‧六七毫克，已超過標準值，仍於酒後駕駛車輛，已對行車安全造
    成危害，經攔檢時逃避檢測，犯罪後飾詞卸責等一切情狀，量處拘役四十日，並
    諭知易科罰金之折算標準。核其認事用法均無不合，量刑亦屬妥適。被告上訴，
    仍否認駕駛上開機車云云，為無理由，應予駁回。
據上論斷，應依刑事訴訟法第三百六十八條，判決如主文。
本案經檢察官郭弘佑到庭執行職務。
中      華      民      國    九十二    年     十一     月    二十八    日
                              臺灣高等法院交通法庭
                                  審判長法  官  楊  照  男
                                        法  官  陳  國  文
                                        法  官  王  詠  寰
右正本證明與原本無異。
不得上訴。
                                        書記官  駱  麗  君
中      華      民      國    九十二    年     十一     月    二十八    日
附錄本案論罪科刑法條
刑法第一百八十五條之三
服用毒品、麻醉藥品、酒類或其他相類之物，不能安全駕駛動力交通工具而駕駛者，
處一年以下有期徒刑、拘役或三萬元以下罰金。


司法院資訊處製作；財團法人民間司法改革基金會備份。
